臺灣高等法院刑事判決
111年度上訴字第646號
上  訴  人  
即  被  告  劉盛倫
選任辯護人  柯林宏律師(法律扶助律師)

上列上訴人因違反毒品危害防制條例等案件，不服臺灣宜蘭地方
法院110年度訴字第117號，中華民國110年12月1日第一審判決（
起訴案號：臺灣宜蘭地方檢察署109年度偵緝字第139號、第140
號），提起上訴，本院判決如下：
    主  文
上訴駁回。
    事  實
一、劉盛倫（原名王盛倫）明知甲基安非他命係第二級毒品，亦
    屬藥事法所列管之禁藥，不得非法轉讓，竟基於轉讓禁藥即
    第二級毒品甲基安非他命之犯意，於民國105年9月18日下午
    1時13分許，由胡修福持用門號0000000000號行動電話，與
    劉盛倫持用之門號0000000000號行動電話聯繫，於如附表所
    示通話結束後之不詳時間，即在胡修福住處宜蘭縣○○市○○路
    000巷00號外之自用小客車車上，無償轉讓甲基安非他命予
    胡修福施用1、2口。嗣因檢警對胡修福持用門號0000000000
    號執行通訊監察，而查悉上情。
二、案經宜蘭縣政府警察局移送臺灣宜蘭地方檢察署檢察官偵查
    起訴。
    理  由
壹、程序部分：
一、審理範圍：
    檢察官起訴上訴人即被告劉盛倫涉犯販賣第二級毒品罪部分
    部分，業據原審判決無罪確定（原審卷第291頁，111年度執
    他字第98號卷第1頁），故本院審理範圍僅為被告被訴轉讓
    禁藥罪部分，合先敘明。
二、證據能力：
㈠、按被告以外之人於審判外之言詞或書面陳述，除法律有規定
    者外，不得作為證據；被告以外之人於檢察事務官、司法警
    察官或司法警察調查中所為之陳述，與審判中不符時，其先
    前之陳述具有較可信之特別情況，且為證明犯罪事實存否所
    必要者，得為證據，刑事訴訟法第159條第1項、第159條之2
     分別定有明文。證人胡修福於警詢時所為證述，屬被告以
    外之人審判外陳述，被告劉盛倫及其辯護人於本院準備程序
    及審理時已否認其證據能力（見本院卷第75、93頁），且無
    證據顯示有前開例外取得證據能力情形，是認此部分證據無
    證據能力。
㈡、按被告以外之人於審判外之陳述，雖不符合刑事訴訟法第159
    條之1至第159條之4之規定，而經當事人於審判程序同意作
    為證據，法院審酌該言詞陳述或書面陳述作成時之情況，認
    為適當者，亦得為證據，刑事訴訟法第159條之5第1項定有
    明文。本案以下認定犯罪事實所引用卷內被告以外之人於審
    判外之陳述，雖屬傳聞證據，惟檢察官、被告及其辯護人於
    本院準備程序及審理時均表示無意見而不予爭執（見本院卷
    第75、93頁），且檢察官、被告及其辯護人於辯論終結前亦
    未對該等證據之證據能力聲明異議，本院復審酌上開證據資
    料製作時之情況，尚無違法不當及證明力明顯過低之瑕疵，
    與本案待證事實復具有相當關連性，以之作為證據應屬適當
    ，依上開規定，應認均有證據能力。
㈢、至其餘認定事實所引用之非供述證據，並無證據證明係公務
    員違背法定程序所取得，且就本案待證事項復具有相當關連
    性，亦無刑事訴訟法第159條之4顯有不可信之情況與不得作
    為證據之情形，復經本院於審理期日依法進行證據之調查、
    辯論，依同法第158條之4規定之反面解釋，亦均應有證據能
    力。
貳、實體部分：
一、認定犯罪事實所憑之證據及理由：　　　　　　　　　　　訊據被告否認有何轉讓禁藥之犯行，辯稱：伊沒有做這事，是胡修福將事情往伊身上推云云。經查：
㈠、被告於105年9月18日下午1時13分許，以其所有門號00000000
    00號行動電話，接獲證人胡修福持用門號0000000000號行動
    電話來電，且通話內容如附表所載等情，業據被告於原審準
    備程序時供承在卷（原審卷第111頁），並有通聯調閱查詢
    單、被告與證人胡修福如附表所示之通訊監察譯文附卷可稽
    （他字影卷第4至8頁，偵字第2025號卷第53頁），此部分事
    實首堪認定。　　 　
㈡、被告雖否認於上開通話後有與證人胡修福見面並提供毒品供
    其施用，惟查：
　⒈證人胡修福於偵查時證稱：劉盛倫有於犯罪事實欄所載之時
    、地，無償提供甲基安非他命予伊施用1、2口乙節係屬實，
    時間、地點、行為方式都沒錯等語（他字影卷第102、107頁
    ）。於原審亦具結證稱：「（問：是否認識在庭被告？）認
    識，我們從小到大同村的。（問：【提示通訊監察譯文編號
    23】這是105年9月18日下午1點，你跟被告的對話紀錄，你
    打給他，上開對話內容你是否還有印象？）太久了，這應該
    是我打的，這通電話看就知道是我要跟他拿藥…我是從愷他
    命一直吸，吸到1公克漲到3800元，然後我吃不起了，被告
    那時都跟著我，他說他只吸安非他命，我只吸愷他命，愷他
    命貴到受不了，被告問我要不要，我當時跟老婆吵架心情也
    不是很好，沒有愷他命，所以我加減吸，我會再碰安非他命
    的起源是這樣。（問：就轉讓安非他命部分，檢察官起訴是
    105年9月18日在宜蘭縣○○市○○路000巷00號外車上，被告有
    轉讓安非他命給你施用，有何意見？）沒有意見，我剛剛已
    經講了，這就是起源，他曾經轉讓一、兩口給我吸食，確實
    有這件事。」等語（原審卷第160、172頁、第176頁至第177
    頁）。互核證人胡修福於偵查及原審理就其其向被告索取毒
    品，被告並於犯罪事實欄所載之時、地，無償轉讓甲基安非
    他命予其施用1、2口之情節，前後證述一致。參以證人胡修
    福於前開與被告之通話中，先向被告索取毒品，之後又稱「
    需人救命」，甚至於被告回答「等一下」後，證人胡修福復
    進一步詢問被告「大概？」，可見證人胡修福當下急切之心
    境，倘被告未於結束通話後與證人胡修福見面，衡情證人胡
    修福應當會再以電話催促被告，此由證人胡修福於原審證稱
    ：「（問：被告後面回稱『好啦，等一下』、『一下下啊』，後
    來他是否有給你安非他命？）這太久了，我不能確定。（問
    ：如果他不給你的話，你們之間還會再來電說沒有這件事，
    或者他會再打給你說，他沒有辦法過去嗎？）如果他講『一
    下下』，原則就是我們會見面，如果沒有見面，那我還會再
    催他，如果後面沒有電話我再催他，就表示我們見面了。」
    等語即明（原審卷第178至179頁）。佐以依卷內被告與證人
    胡修福間之通訊監察譯文，可知被告與證人胡修福於前揭通
    話後，並無證人胡修福去電催促被告或被告來電告知無法依
    約見面等通話之情形。益徵被告於前揭通話後，確有與證人
    胡修福見面，並轉讓甲基安非他命予證人胡修福之事實。
　⒉又觀諸被告與證人胡修福於105年9月18日下午1時13分許通訊
    監察譯文（偵字第2025號卷第53頁，編號23部分）內容可知
    ，證人胡修福打電話與被告聯絡，對被告表示：「哥哥給我
    一點點…哥哥可不可以給我一點點」、「要來嗎？需要人救
    命」等語，被告回答「好啦，等一下」，證人胡修福再問：
    「大概？」，被告則回稱：「大概，一下下啊」，兩人通話
    隨即結束。依常情，甲基安非他命為第二級毒品、亦係禁藥
    ，無論販賣、轉讓或持有，均屬違法行為，為治安機關所嚴
    查，此為眾所週知之事，故毒品交易大多係於隱密下進行，
    倘以通信聯絡亦鮮少有明白直接以毒品之名稱或相近之用語
    稱之，都以暗語或彼此已有默契之含混語意而為溝通，此為
    事理之常。參之被告於通話中並未曾詢問證人胡修福「一點
    點」是指什麼？隨即回稱「好啦，一下下」，可見被告與證
    人胡修福間對於「一點點」係指何物均瞭然於心且早有默契
    ，亦可見被告與證人胡修福彼此聯絡時均避而不談通話之主
    要目的。況且對話內容隱晦，實與現今毒品交易者為降低遭
    查獲風險，儘可能不在通話中言明具體情事，而僅以彼此均
    能領會之密語約定交易細節之情形相符。佐以證人胡修福於
    原審證稱：「（問：對話中提到『一點點』是指什麼？）安非
    他命。是我問他可不可以給我一點點，只是口氣比較詼諧、
    比較裝可愛一點。」等語明確（原審卷第178頁）。堪認被
    告於前開通話中與證人胡修福交談時，明知證人胡修福係要
    被告提供甲基安非他命予其施用乙事，縱於對話中未言明毒
    品事項，亦無礙此部分事實之認定。
　⒊至辯護人雖為被告辯稱：證人胡修福與被告間有諸多恩怨糾
    葛，證人胡修福之證述不可採。惟依上開通話內容及語氣，
    證人胡修福對被告係稱「哥哥」，被告並於證人胡修福對其
    說：「哥哥可不可以給我一點點」之要求時，回稱：「好啦
    ，等一下」等語，可見兩人於通話當時關係頗佳，被告對證
    人胡修福之要求亦予應允並未拒絕。衡情被告與證人胡修福
    當時關係若已交惡，證人胡修福當不會對被告稱「哥哥」，
    被告亦不會應允證人胡修福之要求，是辯護人所辯並不足採
    。
㈢、綜上，本案事證已臻明確，被告所辯並不足採，其犯行堪予
    認定，應依法論科。
二、論罪：
㈠、甲基安非他命為毒品危害防制條例所列管之第二級毒品，並
    經前行政院衛生署（現改制為衛生福利部）先後於75年7月1
    1日以衛署藥字第597627號函，於97年8月21日以衛署藥字第
    0970037760號函公告禁止使用，而屬藥事法第22條第1項第1
    款之禁藥，其非法轉讓者，藥事法第83條第1項及毒品危害
    防制條例第8條第2項皆設有處罰規定，屬同一犯罪行為而同
    時有兩種法律可資處罰之法規競合情形。基於刑事處罰應充
    分評價行為不法內涵之誡命，應採用重法優於輕法之原則，
    方能充分評價行為人犯罪之不法內涵，以維刑罰之公平性，
    且此適用標準明確，無不易判斷而難以運用之問題，亦有利
    於維護法律適用之明確性與安定性，是行為人轉讓甲基安非
    他命（未達法定應加重其刑之一定數量）予成年人，同時該
    當藥事法第83條第1項轉讓禁藥罪及毒品條例第8條第2項轉
    讓第二級毒品罪之構成要件時，因轉讓禁藥罪之法定刑為7
    年以下有期徒刑，得併科新臺幣5千萬元以下罰金，較轉讓
    第二級毒品罪之法定刑6月以上5年以下有期徒刑，得併科新
    臺幣70萬元以下罰金為重，故應依重法優於輕法之原則，擇
    較重之轉讓禁藥罪論處（最高法院109年度台上大字第1089
    號裁定意旨參照）。查本案並無證據證明被告轉讓給證人胡
    修福之甲基安非他命數量已達「轉讓毒品加重其刑之數量標
    準」第2條第1項第2款所定之淨重10公克以上，且轉讓之對
    象非未成年人或已懷胎婦女，並無毒品危害防制條例第8條
    第6項、第9條第1、2項應加重其刑至二分之一規定之適用，
    揆諸前揭說明，本案被告轉讓甲基安非他命之行為，即應優
    先適用藥事法第83條第1項之規定論處。
㈡、核被告所為，係犯藥事法第83條第1項之轉讓禁藥罪。被告轉
    讓禁藥罪前持有甲基安非他命之低度行為，既已依法規競合
    原理適用藥事法第83條第1項之轉讓禁藥罪，而藥事法對於
    持有禁藥之行為，並未設處罰規定，即無轉讓前持有禁藥之
    低度行為為轉讓禁藥行為所吸收不另論罪之問題，併此敘明
    。
三、駁回上訴之理由：
㈠、原審以被告犯行事證明確，審酌被告前有因犯施用第二級毒品案件，經裁定送觀察、勒戒之素行，無視於國家杜絕毒品危害之禁令，竟轉讓禁藥予證人胡修福，對於國民健康及社會秩序之危害非輕，足以使施用者導致生理及心理毒害，形成生理成癮性及心理依賴性，法治觀念實有偏差，再考量被告始終否認犯行之態度，自陳大學肄業之智識程度，未婚、現從事油漆工和冷氣安裝等工作，月收入約新臺幣10餘萬元，暨其犯罪手段、情節、轉讓數量等情狀，量處被告有期徒刑5月，並就犯罪所用之行動電話1支（含SIM卡1張）宣告沒收，併諭知於全部或一部不能沒收或不宜執行沒收時，追徵其價額。經核原判決認事、用法並無違法或不當，量刑亦稱妥適，應予維持。　　　　　　　　　　　　　　　
㈡、被告上訴意旨所指，無非係對原判決已說明事項及屬原審採
    證認事裁量職權之適法行使，徒憑己見，仍執已經原審指駁
    而摒棄不採之辯解，重為爭辯，所辯並不足採。被告之上訴
    為無理由。應予駁回。　　　　　
據上論斷，應依刑事訴訟法第368條，判決如主文。
本案經檢察官黃明正提起公訴，檢察官林安紜到庭執行職務。
中　　華　　民　　國　　111 　年　　4 　　月　　26　　日
     　　　　　　 刑事第十六庭  審判長法　官  劉嶽承
                                      法　官  古瑞君
                                      法　官  廖紋妤
以上正本證明與原本無異。
如不服本判決，應於收受送達後20日內向本院提出上訴書狀，其
未敘述上訴之理由者並得於提起上訴後20日內向本院補提理由書
（均須按他造當事人之人數附繕本）「切勿逕送上級法院」。
                                      書記官  江珮菱
中　　華　　民　　國　　111 　年　　4 　　月　　27　　日

附錄：本案論罪科刑法條全文
藥事法第83條第1項
明知為偽藥或禁藥，而販賣、供應、調劑、運送、寄藏、牙保、
轉讓或意圖販賣而陳列者，處7年以下有期徒刑，得併科新臺幣5
千萬元以下罰金。

附表：（偵2025卷第53頁編號23譯文） 
時間 通話內容（A：胡修福；B：劉盛倫） 105/9/18 13：13：38 B：啊! A：哥哥給我一點點…哥哥可不可以給我一點 B：嗯… A：睡三小啦! B：退藥啊…不就來睡… A：嗯…幹，要來嗎？需要人救命 B：救什麼命 A：我啊，悶阿，無聊 B：好啦，等一下 A：大概？ B：大概，一下下阿